臺灣高等法院刑事裁定
110年度毒抗字第418號
抗  告  人  
即  被  告  張秉東


上列抗告人因違反毒品危害防制條例案件，不服臺灣臺北地方法
院110年度毒聲字第136號，中華民國110年2月19日裁定（聲請案
號：臺灣臺北地方檢察署109年度毒偵字第3351號、110年度聲觀
字第115號），提起抗告，本院裁定如下：
    主  文
抗告駁回。
    理  由
一、原裁定意旨略以：
　㈠抗告人即被告張秉東基於施用第二級毒品之犯意，於民國109
    年9月8日18時50分許為警採尿前回溯96小時內某時（查獲至
    採尿期間除外），於其位於臺北市○○區○○街00巷00號3樓之
    住所廁所內，以不詳方式，施用第二級毒品甲基安非他命1
    次；嗣於109年9月8日，在新北市新店區北宜路二段與中生
    路口處，因通緝為警方逮捕後，抗告人於警詢及原審訊問時
    對上情均坦承不諱，警方並經其同意採尿送驗，結果呈安非
    他命、甲基安非他命陽性反應，足認抗告人自白施用甲基安
    非他命係與事實相符，堪以採信。
　㈡查抗告人曾因施用第二級毒品案件，經原審法院裁定令入戒
    治處所施以強制戒治1年，嗣於90年11月26日停止強制戒治
    處分而執行完畢等情，有本院被告前案紀錄表及在監在押全
    國紀錄表在卷可參。抗告人經前開強制戒治後，3年後再犯
    本件施用第二級毒品之犯行，檢察官因而聲請令抗告人入勒
    戒處所觀察、勒戒，於法有據，爰令抗告人入勒戒處所執行
    觀察、勒戒等語。
二、抗告意旨略以：抗告人遭查獲當下並未攜帶毒品，故非現行
    犯，因此被強制採尿是非法的，且本次施用毒品距離前次服
    刑完畢尚未滿3年，自應對抗告人論罪科刑，而非觀察、勒
    戒云云。
三、毒品危害防制條例第20條第3項、第23條第2項等規定，於10
    9年1月15日經總統華總一義字第10900004091號令修正公布
    ，並自公布後6個月即於109年7月15日施行，依據修正後毒
    品危害防制條例第20條第3項、第23條第2項之立法意旨，對
    施用毒品之「病患性犯人」，立法已調整其刑事政策，放寬
    觀察、勒戒或強制戒治之適用時機，僅於觀察、勒戒或強制
    戒治執行完畢釋放後，3年內再犯第10條之罪者，始應依法
    追訴或裁定交付審理，如已超過3年，不論幾犯，均應再予
    機構內、外之處遇機會，此即「定期治療」之新模式，與刑
    事制裁交替運用，以期控制、改善至其戒除毒癮。亦即，前
    揭規定中所指「3年後再犯」，只要本次再犯（不論修正施
    行前、後）距最近1次觀察、勒戒或強制戒治執行完畢釋放
    ，已逾3年者，即該當之，不因其間有無犯第10條之罪經起
    訴、判刑或執行而受影響（最高法院109年度台上字第3826
    號判決意旨參照）。
四、原裁定核無違誤：　
　㈠前揭施用第二級毒品之事實，業據抗告人於警詢及原審訊問
    時均坦承不諱，其此次為警所採集之尿液經送驗，以酵素免
    疫分析法及氣相層析質譜儀分析法檢驗後，尿液中確呈安非
    他命、甲基安非他命陽性反應，檢體編號核亦相符，此有臺
    灣臺北地方檢察署檢察官強制到場（強制採驗尿液）許可書
    、新北市政府警察局受採集尿液檢體人姓名及檢體編號對照
    表（檢體編號G0000000）、查獲毒品案件尿液檢體監管紀錄
    表、勘察採證同意書、台灣檢驗科技股份有限公司109年9月
    23日濫用藥物檢驗報告在卷可稽，故抗告人施用第二級毒品
    之犯行應堪認定。
　㈡抗告人另指摘其遭警查獲當下並未攜帶毒品，更非現行犯，
    警察違法採尿云云，但抗告人已於原審訊問時表明不爭執驗
    尿程序、同意觀察勒戒（見原審卷第58頁筆錄），且承辦員
    警業已依據毒品危害防制條例第25條第2項（犯第10條之罪
    經執行刑罰完畢後2年內）之規定，報請檢察官核發強制採
    驗尿液許可書獲准（見偵卷第41頁），方對抗告人進行採尿
    ，可見縱使認定抗告人因另案通緝為警緝獲、逮捕，已無法
    表達拒絕接受採尿之自由意志與意願，但本件採尿程序經核
    仍屬合法，抗告意旨此部分主張，並非可採。
　㈢抗告人曾因施用第二級毒品案件，經原審法院裁定令入戒治
    處所施以強制戒治，嗣於90年11月26日停止強制戒治處分而
    執行完畢釋放出所，此後便未再接受觀察、勒戒或強制戒治
    之機構內治療處遇，有本院被告前案紀錄表在卷可查，而抗
    告人本次施用第二級毒品之日期為109年9月8日18時50分為
    警採尿前回溯96小時內某時，距其最近一次因施用毒品經強
    制戒治執行完畢日（即90年11月26日）已逾3年，縱抗告人
    前曾另犯施用毒品罪經起訴、判刑、執行，但其行為時，前
    揭「定期治療」之新模式已生效施行，依據前揭說明，本案
    自應依毒品危害防制條例第20條第3項、第24條等規定，由
    檢察官視抗告人之個案情形是否適合觀察、勒戒或強制戒治
    ，或給予抗告人附命完成戒癮治療緩起訴處分之機會。抗告
    人主張自己前次服刑完畢不滿3年，本案仍應判刑，請求法
    官重新量刑云云，顯係對新制有所誤解，自不可採。
　㈣前已提及，抗告人業已於原審同意接受觀察、勒戒，且參酌
    抗告人多年來有多次施用毒品執行之紀錄，幾乎一經執行完
    畢即不斷再犯，可見其對毒品之依賴頗深、對毒品相關刑罰
    反應極為薄弱，實難期待其順利完成機構外戒癮治療之期程
    ，自有令其入勒戒處所實施強制力較高之觀察、勒戒之必要
    ，檢察官審酌後認為抗告人不適合為附命完成戒癮治療之緩
    起訴處分，尚屬有理，是原審審閱卷證後，准檢察官所請，
    核無違誤。
五、綜上，原審依上開卷證資料，認抗告人施用第二級毒品犯行
    明確，故依檢察官聲請，裁定抗告人應送勒戒處所執行觀察
    、勒戒，期間不得逾2月（原裁定主文漏載觀察、勒戒期間
    不得逾2月，應予補充），核屬有據，抗告人執前詞提起抗
    告，請求撤銷原裁定，為無理由，應予駁回。
六、據上論斷，應依刑事訴訟法第412條，裁定如主文。
中　　華　　民　　國　　110 　年　　4 　　月　　29　　日
                     刑事第八庭 審判長法  官  陳世宗  
                                      法  官  周明鴻
                                      法  官  吳勇毅
以上正本證明與原本無異。
不得再抗告。
                                      書記官  許家慧
中　　華　　民　　國　　110 　年　　4 　　月　　29　　日